【裁判字號】    92,上易,2441
【裁判日期】    921009
【裁判案由】    竊盜等
【裁判全文】
臺灣高等法院刑事判決                          九十二年度上易字第二四四一號
    上  訴  人
    即  被  告  乙○○
右上訴人因竊盜等案件，不服臺灣桃園地方法院九十二年度易字第七一五號，中華民國
九十二年六月六日第一審判決（起訴案號：臺灣桃園地方法院檢察署九十二年度偵字第
一六一四號），提起上訴，本院判決如左：
    主  文
上訴駁回。
    事  實
一、乙○○前於民國（下同）八十二年間因違反麻醉藥品管理條例等案件，經最高法
    院等先後判處有期徒刑五年二月及五月確定，並自八十三年二月二十六日起接續
    執行，於八十五年二月十四日假釋出監，再自八十七年四月二十九日起撤銷假釋
    執行，再於八十九年七月十一日假釋出監，而於九十年九月十三日假釋期滿，視
    為執行完畢，竟仍不知悛悔，因另涉毒品案件，經臺灣士林地方法院檢察署於九
    十一年三月四日對之依法發佈通緝之中（即臺灣士林地方法院檢察署九十年度毒
    偵字第一四八一號案件），而乙○○為免遭警逮捕，利用其於九十一年十月間搭
    乘甲○○所駕駛計程車時，發現甲○○所有掉落在上開計程車內右前座車內底板
    上之駕駛執照乙枚時，即基於意圖為自己不法所有、行使變造駕駛執照及偽造署
    押之犯意，先竊得上開駕駛執照乙枚後，再於九十一年十二月間，在其台北市○
    ○區○○路六八巷十一號五樓住處內，以將其本人照片乙紙換貼在上開駕駛執照
    上「照片欄」之方式，而變造之，足以生損害於甲○○本人及監理機關對駕駛執
    照管理之正確性。後於九十二年一月八日二十一時許，乙○○因施用毒品案件，
    經警在桃園縣蘆竹鄉新莊村八鄰圳溝邊工寮內為警查獲時，竟向警員持用上開變
    造之駕駛執照乙枚，並冒稱其係「甲○○」其人，以為行使，亦足以生損害於甲
    ○○本人及監理機關對駕駛執照管理之正確性，並於九十二年一月八日（二十一
    時五十五分）所製作之桃園縣警察局刑警隊警訊筆錄上、逮捕告知通知單（一式
    二聯）上、所屬單位通知單上及扣押筆錄上偽造「甲○○」名義之署名及指印各
    計六枚，亦足以生損害於甲○○本人及偵查機關對案件偵查之正確性。嗣經警發
    覺有異，而查悉乙○○上開犯行，並扣得上開變造之駕駛執照乙枚。
二、案經桃園縣警察局報請臺灣桃園地方法院檢察署檢察官偵查起訴。
    理  由
一、訊據被告乙○○固坦承於右揭時地變造被害人甲○○上開駕駛執照乙枚，而於遭
    警查獲時持以行使，並在警訊時偽造被害人甲○○之署名及指印各計六枚等情，
    惟矢口否認有竊盜上開駕駛執照之行為，辯稱：被害人甲○○所有上開駕駛執照
    乙枚係伊於搭乘其計乘車時，在其座位前所「拾獲」者，並非伊所竊得云云。經
    查：被告於右揭時地以將其本人照片乙紙換貼在上開駕駛執照上「照片欄」之方
    式，而變造上開被害人甲○○所有之駕駛執照，後於九十二年一月八日二十一時
    許，因施用毒品案件，經警在桃園縣蘆竹鄉新莊村八鄰圳溝邊工寮內為警查獲時
    ，即持上開變造之駕駛執照乙枚，冒稱其係「甲○○」其人，以為行使，並在上
    開桃園縣警察局刑警隊警訊筆錄上、逮捕告知通知單（一式二聯）上、所屬單位
    通知單上及扣押筆錄上偽造被害人「甲○○」名義之署名及指印各計六枚等情，
    業據被告迭次於警、偵訊中及原審審理時坦承不諱，復有扣案之上開變造之駕駛
    執照乙枚、桃園縣警察局刑警隊警訊筆錄、逮捕告知通知單（一式二聯）、所屬
    單位通知單及扣押筆錄各乙份，在卷可稽（見偵查卷第十六頁、十至十四頁），
    且上開桃園縣警察局刑警隊警訊筆錄上所留有被害人「甲○○」名義之指印乙枚
    ，經送請內政部警政署刑事警察局鑑定比對之結果，亦確核與被告在該局所存檔
    之左手拇指指紋相符，此有該局九十二年三月十日刑紋字第０９２００３０９１
    １號鑑驗書乙份可佐（見偵查卷第四五、四六頁），應堪認定。至於被告辯稱其
    未竊取上開駕駛執照乙枚云云，惟扣案之上開駕駛執照乙枚，係被告於利用搭乘
    被害人甲○○所駕駛之計程車時所拿取乙節，業據被告迭次於偵查中及原審審理
    時所供承屬實，復有扣案之上開變造之駕駛執照乙枚可稽，亦堪認定，而上開駕
    駛執照於被告拿取時，雖係在其所坐座椅前之車內底板上，惟仍屬在被害人甲○
    ○當時所駕駛之上開計程車內，則上開駕駛執照乙枚自仍屬在被害人甲○○實力
    支配下所占有之狀態，而未「脫離」被害人甲○○之占有，至為顯然，是被告利
    用其搭乘被害人甲○○所駕駛上開計程車之機會，而趁被害人甲○○未注意之際
    「拿取」之，自有為自己不法所有之意圖，並屬該當刑法第三百二十條第一項竊
    盜罪之構成要件行為，至為灼然。被告此部分所辯，顯係事後卸責之詞，而不足
    為有利被告認定之憑據。被告犯行已臻明確，應予依法論科。
二、核被告所為，係犯刑法第二百十六條、第二百十二條之行使變造駕駛執照罪、第
    二百十七條第一項之偽造署押罪及第三百二十條第一項之竊盜罪。被告變造上開
    駕駛執照之低度行為，為其持以行使上開變造駕駛執照之高度行為所吸收，不另
    論擬。被告就所犯上開三罪間，復有方法、結果之牽連關係，為牽連犯，應依刑
    法第五十五條之規定，從一重之竊盜罪處斷。又被告前於八十二年間因違反麻醉
    藥品管理條例等案件，經最高法院等先後判處有期徒刑五年二月及五月確定，並
    自八十三年二月二十六日起接續執行，於八十五年二月十四日假釋出監，再自八
    十七年四月二十九日起撤銷假釋執行，再於八十九年七月十一日假釋出監，而於
    九十年九月十三日假釋期滿，視為執行完畢，此有本院被告全國前案紀錄表乙份
    可佐，其復於五年內再犯有期徒刑以上之各罪，為累犯，應依刑法第四十七條之
    規定，加重其刑。原審適用刑法第二百十二條、第二百十六條、第二百十七條第
    一項、第三百二十條第一項、第五十五條、第四十七條、第四十一條第一項前段
    、第二百十九條、第三十八條第一項第二款，罰金罰鍰提高標準條例第一條前段
    、第二條，審酌被告明知其於右揭時間因案通緝之中，竟為避免查緝，先竊取被
    害人甲○○上開駕駛執照乙枚，再變造上開駕駛執照，而於其遭查獲時，持以行
    使，並偽造被害人「甲○○」名義署名及指印各計六枚，均足以生損害於被害人
    甲○○本人、監理機關對駕駛執照管理之正確性及被告犯罪後之態度等一切情狀
    ，量處被告有期徒刑六月之刑，並諭知易科罰金之折算標準，且說明扣案之上開
    駕駛執照「照片欄」上所換貼被告本人之照片乙紙，為被告所有供犯罪所用之物
    ，應依刑法第三十八條第一項第二款之規定，宣告沒收之；另扣案之上開桃園縣
    警察局刑警隊警訊筆錄上、逮捕告知通知單（一式二聯）上、所屬單位通知單上
    及扣押筆錄上偽造被害人「甲○○」名義之署名及指印各計六枚，則均為被告所
    偽造者，亦據被告供承在卷，依刑法第二百十九條之規定，均宣告沒收之，經核
    均無不合。被告上訴意旨猶執陳詞，否認有何竊取犯行，非有理由，上訴應予駁
    回。
據上論斷，應依刑事訴訟法第三百六十八條，判決如主文。
本案經檢察官王安明到庭執行職務
中      華      民      國    九十二    年      十      月      九      日
                        臺灣高等法院刑事第七庭
                            審判長法  官  吳  啟  民
                                  法  官  施  俊  堯
                                  法  官  蘇  隆  惠
右正本證明與原本無異。
不得上訴。
                                  書記官  周  素  秋
中      華      民      國    九十二    年      十      月      九      日
附錄：本案論罪科刑法條全文
中華民國刑法第二百一十二條
 (偽造變造特種文書罪)
偽造、變造護照、旅券、免許證、特許證及關於品行、能力服務或其他相類之證書、
介紹書，足以生損害於公眾或他人者，處一年以下有期徒刑、拘役或三百元以下罰金
。
中華民國刑法第二百一十六條
 (行使偽造變造或登載不實之文書罪)
行使第二百十條至第二百十五條之文書者，依偽造、變造文書或登載不實事項或使登
載不實事項之規定處斷。
中華民國刑法第二百一十七條
 (偽造盜用印章印文或署押罪)
偽造印章、印文或署押，足以生損害於公眾或他人者，處三年以下有期徒刑。
盜用印章、印文或署押，足以生損害於公眾或他人者，亦同。
中華民國刑法第三百二十條
 (普通竊盜罪、竊佔罪)
意圖為自己或第三人不法之所有，而竊取他人之動產者，為竊盜罪，處五年以下有期
徒刑、拘役或五百元以下罰金。
意圖為自己或第三人不法之利益，而竊佔他人之不動產者，依前項之規定處斷。
前二項之未遂犯罰之。


司法院資訊處製作；財團法人民間司法改革基金會備份。
